【裁判字號】    98,交聲,1147
【裁判日期】    980805
【裁判案由】    聲明異議
【裁判全文】
臺灣彰化地方法院交通事件裁定        98年度交聲字第1147號
原處分機關  交通部公路總局臺中區監理所彰化監理站
異  議  人
即受處分人  甲○○
上列異議人即受處分人因違反道路交通管理處罰條例等案件，對
於交通部公路總局臺中區監理所彰化監理站於98年6月30日彰監
四字第裁64─I00000000號處分不服，聲明異議，本院裁定如下
：
    主  文
異議駁回。
    理  由
一、按汽車駕駛人有飲酒後其吐氣所含酒精成份超過每公升0.
    25毫克以上者，不得駕車，道路交通安全規則第114條第2款
    定有明文；又汽車駕駛人，駕駛汽車經測試檢定有酒精濃度
    超過規定標準者，處新台幣1萬5000元以上，6萬元以下罰鍰
    ，並當場移置保管其車輛及吊扣其駕駛執照1年；汽車駕駛
    人經依前項規定吊扣駕駛執照，並於吊扣期間再有前項情形
    者，處6萬元罰鍰，並當場移置保管該汽車及吊銷其駕駛執
    照，道路交通管理處罰條例第35條第1項第1款、第3項分別
    定有明文。再按一行為同時觸犯刑事法律及違反行政法上義
    務規定者，依刑事法律處罰之；但其行為應處以「其他種類
    行政罰」或得沒入之物而未經法院宣告沒收者，亦得裁處之
    ，行政罰法第26條第1 項亦有明定。
二、本件原處分機關處分意旨略以：異議人即受處分人甲○○於
    民國98年3月4日21時8分許，駕駛車牌號碼6585-PW號自用小
    客貨車，在彰化縣埔鹽鄉郭子村西側臺76線平面道路 (西往
    東方向)，為警舉發「經警攔檢測定其酒精濃度值達0.89MG/
    L，超過規定標準值0.34MG/L」違規，且異議人之駕駛執照
    前已因酒駕違規吊扣，吊扣期間自97年5月5日起至98年5月
    4日止，異議人於其駕駛執照受酒駕吊扣期間再次違反規定
    ，爰依道路交通管理處罰條例第35條第3項前段、第67條第2
    項以及第68條之規定，裁處異議人罰鍰新臺幣（下同）6萬
    元【罰鍰部分因本件違規另觸犯刑法，業經法院判決而無需
    繳納】，吊銷駕駛執照3年，3年內禁考，於法應無不合等語
    。
三、聲明異議意旨如附件刑事聲明異議狀所載。
四、經查：
（一）異議人前曾因駕車經測試檢定酒精濃度超過規定標準違規
      ，而依道路交通管理處罰條例第35條第1項裁處自97年5月
      5 日起至98年5月4日止吊扣其駕駛執照1年，其於駕駛執
      照因酒駕違規遭吊扣期間即98年3月4日21時許，再次於飲
      酒後駕駛車牌號碼6585-PW號自小客貨車，行經彰化縣埔
      鹽鄉郭子村西側臺76線平面道路 (西往東方向)路段時，
      為警攔檢，經警對其施以呼氣酒精濃度測試，測得其呼氣
      中酒精濃度達每公升0.89毫克，已逾道路交通安全規則第
      114條第2款規定不得駕駛車輛之濃度標準之事實，為異議
      人所不爭執，並有舉發違反道路交通管理事件通知單、裁
      決書及異議人駕駛執照吊扣銷歷史情況資料各1份在卷可
      按；又異議人因本件違規另觸犯刑法第185條之3公共危險
      罪案件，業經本院以98年度交簡字第587號刑事簡易判決
      判處拘役50日，緩刑2年，異議人並已於判決前為公益捐
      款4萬元等情，為異議人所是認，並有本院98年度交簡字
      第587號判決書及財團法人臺灣兒童暨家庭扶助基金會收
      據影本各1份附卷可憑，上開事實均堪認定。
（二）按行政罰法第26條規定：「一行為同時觸犯刑事法律及違
      反行政法上義務規定者，依刑事法律處罰之，但其行為應
      處以其他種類行政罰或得沒入之物而未經法院宣告沒收者
      ，亦得裁處之。前項行為如經不起訴處分或為無罪、免訴
      、不受理、不付審理之裁判確定者，得依違反行政法上義
      務規定裁處之」。所稱其他種類行政罰，係指下列違反行
      政法上之義務應受裁罰性之不利處分，限制或禁止行為之
      處分：限制或停止營業、吊扣證照、命令停工或停止使用
      、禁止行駛、禁止出入港口、機場或特定場所、禁止製造
      、販賣、輸出入、禁止申請或其他限制或禁止為一定行為
      之處分，行政罰法第2條第1款亦有明定。而行政罰法第26
      條之立法目的則明白揭示：「一、一行為同時觸犯刑事法
      律及違反行政法上義務規定時，由於刑罰與行政罰同屬對
      不法行為之制裁，而刑罰之懲罰作用較強，故依刑事法律
      處罰，即足資警惕時，實無一事二罰再處行政罰之必要。
      且刑事法律處罰，由法院依法定程序為之，較符合正當法
      律程序，應予優先適用。但罰鍰以外之沒入或其他種類行
      政罰，因兼具維護公共秩序之作用，為達行政目的，行政
      機關仍得併予裁處，故為第1項但書規定。」足見行政罰
      中之「罰鍰」處分係對於過去違反義務行為所處之「秩序
      罰」，與「罰鍰」以外之其他行政罰，如沒入、記點、吊
      扣或吊銷駕駛執照等處分，係預防將來再犯危險所處之「
      管制罰」，不論性質、種類均容有不同，基於行政管制上
      之特殊考量，尚非不能與刑事處罰併存，此當係立法者特別
      於行政罰法第26條第1項明定但書之意旨。
（三）再按道路交通管理處罰條例第35條第3項之裁處，包括「
      罰鍰」及「當場移置保管該汽車」、「吊銷其駕駛執照」
      之處分，究其處罰性質，前者罰鍰處分，係對過去義務違
      反而為秩序罰之目的，與刑事處罰所欲達到保護交通安全
      之目的相同，2者既為相同之目的，依一行為不二罰原則
      ，處以較重之刑事處罰已足，無重複處罰之必要；而後2
      者限制行為之處分（移置保管車輛、吊銷駕照），係屬行
      政罰法第2條第1款之其他種類行政罰，因兼具維護公共秩
      序之作用，為達行政目的，依行政罰法第26條第1項但書
      之規定，行政機關於刑事處罰外仍得併予裁處之。是原處
      分關於「吊銷駕駛執照3年」部分，既係屬預防將來再犯
      危險之管制罰，有別於前揭針對已發生違規事實科處罰鍰
      之行政秩序罰，揆諸前開說明，自得於刑事處罰外併予裁
      處之。從而，原處分機關於刑事處罰外，另依道路交通管
      理處罰條例第35條第3項及行政罰法第26條第1項但書規定
      ，裁處吊銷異議人駕駛執照3年，自屬有據。
五、綜上所述，原處分機關爰依前開道路交通管理處罰條例等規
    定，裁處吊銷異議人駕駛執照3年之處分，核無不當。從而
    ，本件異議為無理由，應予駁回。
據上論斷，應依道路交通管理處罰條例第87條第2項，道路交通
案件處理辦法第19條，裁定如主文。
中    華    民    國    98    年    8     月    5     日
                  交通法庭            法  官  簡璽容
以上正本證明與原本無異。
如不服本裁定，應於裁定送達後5日內，向本院提出抗告書狀（
須附繕本）。
中    華    民    國    98    年    8     月    5     日
                                      書記官  詹國立


司法院資訊處製作；財團法人民間司法改革基金會備份。
